【裁判字號】    97,上易,673
【裁判日期】    970320
【裁判案由】    詐欺
【裁判全文】
臺灣高等法院刑事判決                 97年度上易字第673號
上  訴  人    臺灣板橋地方法院檢察署檢察官
被      告    甲○○
上列上訴人因被告詐欺案件，不服臺灣板橋地方法院九十六年度
易字第三四０七號，中華民國九十六年十二月十三日第一審判決
（原聲請簡易處刑案號：臺灣板橋地方法院檢察署九十六年度偵
字第二三五五一號），提起上訴，本院判決如下：
    主  文
原判決撤銷，發回台灣板橋地方法院。
    理  由
一、本件公訴及原判決意旨各詳如起訴書及判決書所載（如附件
    ）。
二、公訴人上訴意旨略以：原審認被告甲○○住居所、犯罪地均
    非本轄，為管轄錯誤之判決，固非無見。然按數人共犯一罪
    或數罪，即所謂相牽連之案件，所指之「共犯」包括幫助犯
    。本件被害人翁月英受詐欺後，分別匯款至楊俊欽、陳威羽
    （均已提起公訴）開立之三重溪尾街郵局、永和永貞郵局及
    被告甲○○開立之士林社子郵局，楊俊欽、陳威羽既經向原
    審法院起訴，依牽連管轄之規定，臺灣板橋地方法院自亦取
    得管轄權，原審誤為管轄錯誤之判決，尚有未洽，請將原判
    決撤銷，更為適當合法之判決等語。
三、按數同級法院管轄之案件相牽連者，得合併由其中一法院管
    轄；有左列情形之一者，為相牽連之案件：二、數人共犯一
    罪或數罪者。刑事訴訟法第六條第一項、第七條第二款分別
    定有明文。另數人共犯一罪，為相牽連案件。又於第一審辯
    論終結前，得就與本案相牽連之犯罪或本罪之誣告罪，追加
    起訴，刑事訴訟法第七條第二款、第二百六十五條第一項亦
    有明文。查其立法意旨，係在相牽連案件有其事證之關連性
    ，若同一訴訟程序審理，因各項人證、物證之相互勾稽，有
    助於直接審判法官證據心證之形成，為發現事實所必要之法
    定程序。再司法院大法官於九十三年七月廿三日議決釋字第
    五八二號解釋，認「憲法第十六條保障人民之訴訟權，就刑
    事被告而言，包含其在訴訟上應享有充分之防禦權。刑事被
    告詰問證人之權利，即屬該等權利之一，且屬憲法第八條第
    一項規定『非由法院依法定程序不得審問處罰』之正當法律
    程序所保障之權利」。是以共犯間為確保對其他共犯之詰問
    權、對質權，使數共犯於同一訴訟程序中進行審理 (即共同
    被告)，對於訴訟經濟及促使性質屬證人身分之共同被告 (
    或其他共犯)，依法定程序到場具結陳述，並接受被告之詰
    問，其陳述方符合得作為認定被告犯罪事實之判斷依據。故
    數人共犯一罪，依追加起訴，或依牽連管轄，以同一訴訟程
    序進行審理，為案件發現事實所必要，並有助訴訟經濟之要
    求，洵是事理之當然。是刑事訴訟法第七條所稱數人共犯一
    罪或數罪之所謂相牽連之案件，所指之「共犯一罪」應包括
    幫助犯，而與刑法第二十八條共同實行犯罪之共犯，乃屬二
    不同範疇。
三、經查本件被告甲○○被訴基於幫助詐欺取財之犯意，於九十
    五年五、六月間，在台北市○○區○○街之7-11便利商店，
    將其所申請使用士林社子郵局00000000000000號帳戶（含存
    摺、提款卡等物品），交付李哲維，供不明詐欺犯罪集團使
    用作為詐騙匯款之人頭帳戶，而被害人翁月英受詐欺後，分
    別匯款至被告甲○○、楊峻欽、陳威羽所開立之士林社子、
    三重溪尾街、永和永貞等郵局，且除李哲維經公訴人移送士
    林地方法院併案外，餘楊峻欽、陳威羽亦公訴人向原審法院
    起訴，此有台灣板橋地方法院檢察署九十五年度偵字第二三
    五五一號影印卷可按，是原審法院既已受理楊峻欽、陳威羽
    部分案件，依刑事訴訟法第六條第一項牽連管轄之規定，被
    告甲○○部分，自亦一併取得管轄權。原審未察，遽為本件
    管轄錯誤，移送臺灣士林地方法院之判決，即有未洽。上訴
    人上訴意旨執此指摘，為有理由，自應由本院不經言詞辯論
    ，將原判決撤銷並發回臺灣高雄地方法院另為適當之判決。
四、據上論斷，應依刑事訴訟法第三百六十九條第一項後段、第
    三百七十二條，判決如主文。
中    華    民    國   九十七   年   三   月   二十   日
                  刑事第六庭審判長法  官  林堭儀
                                  法  官  郭豫珍
                                  法  官  陳玉雲
以上正本證明與原本無異。
不得上訴。
                                  書記官  陳思云
中    華    民    國    97    年    3     月    21    日
臺灣板橋地方法院刑事判決              96年度易字第3407號
聲  請  人  臺灣板橋地方法院檢察署檢察官
被      告  甲○○  男  20歲（民國○○年○月○日生）
                    住臺北市○○區○○街48巷8號1樓
                    身分證統一編號：Ｚ000000000號
上列被告因詐欺案件，經檢察官聲請簡易判決處刑（96年度偵字
第23551 號），本院認不得以簡易判決處刑，改依通常程序審理
並判決如下：
    主  文
本件管轄錯誤，移送於臺灣士林地方法院。
    理  由
一、本件聲請簡易判決處刑意旨略以：被告甲○○因缺錢花用，
    雖預見將其金融帳戶提供予他人使用，將幫助不詳詐欺集團
    使用作為詐騙他人財物之用，竟仍不違背其本意，基於幫助
    詐欺取財之不確定故意，於民國95年5 、6 月間某日，在臺
    北市○○區○○街之7-11便利商店，將其開立之臺灣郵政股
    份有限公司（原中華郵政股份有限公司）士林社子郵局帳號
    00000000000000號帳戶（下稱系爭帳戶）之存摺、提款卡及
    密碼交付李哲維（另由臺灣士林地方法院檢察署檢察官偵查
    中），供某詐欺犯罪集團使用作為詐騙匯款之人頭帳戶。嗣
    該詐欺集團成員意圖為自己不法之所有，於95年6 月19日上
    午8 時許，以電話向翁月英佯稱其因欠繳電話費及身分遭他
    人冒用，為免帳戶遭凍結，需將帳戶內存款轉匯入指定帳戶
    ，使翁月英陷於錯誤，於同日中午12時21分許，在位於臺北
    市○○區○○路四段33號之國泰世華商業銀行臨櫃匯款新臺
    幣（下同）九十萬元至被告上開士林社子郵局帳戶內，旋由
    該詐欺集團成員提領一空。嗣翁月英發覺有異報警處理，始
    知受騙。因認被告甲○○所為，係犯刑法第30條第1 項、第
    339 條第1 項之幫助詐欺取財罪嫌等語。
二、按案件由犯罪地或被告之住所、居所或所在地之法院管轄，
    此為刑事訴訟法第5 條第1 項所明定。又無管轄權之案件，
    應諭知管轄錯誤之判決，同時諭知移送於管轄法院，此項判
    決並得不經言詞辯論逕行為之，同法第304 條、第307 條亦
    分別定有明文。經查：
(一)本案被告甲○○之住所係設於臺北市○○區○○街48巷8 號
    ，業據其於警詢及偵查中供述甚明，並有被告之戶政系統個
    人基本資料查詢結果一紙附卷可稽，是本案檢察官聲請簡易
    判決處刑（與起訴有同一效力）繫屬時被告之住所、居所或
    所在地，並非在本院轄區，合先敘明。
(二)又系爭帳戶係被告於86年2 月12日至位於臺北市士林區之士
    林社子郵局所開立，並於95年5 月5 日前往變更密碼乙節，
    有臺灣郵政股份有限公司95年11月14日儲字第0950727221號
    函所附開戶資料、歷史交易清單各一份在卷可按。被告於偵
    查中供稱其係在臺北市○○區○○街將系爭帳戶存摺、金融
    卡、印章、密碼等物件交予李哲維，而被害人翁月英係於其
    住所接獲電話而遭詐騙，其住所位在臺北市大安區，匯款地
    點亦在臺北市○○路○段33號之國泰世華銀行，業據其於警
    詢中指述甚詳，並有匯出匯款回條一紙附卷可稽。另該詐騙
    集團成員撥打電話詐騙被害人匯款之地點不詳，系爭帳戶內
    之款項復係由該詐騙集團某成員於同日在臺中南屯路郵局現
    金提領八十五萬元，有臺灣郵政股份有限公司臺北郵局96年
    6 月5 日北營字第0960902224號函及所附郵政存簿儲金提款
    單一份在卷可參（另五萬元係於不詳地點以金融卡跨行提領
    一空），亦即本件並無證據證明被告所犯幫助詐欺取財罪嫌
    之犯罪行為地或結果地係在本院之轄區，甚為灼然。
(三)綜上所述，本案被告犯罪地或其住所、居所及所在地，均非
    在本院轄區，則檢察官誤向本院聲請簡易判決處刑，揆諸首
    開說明，自有未合，爰不經言詞辯論，逕為諭知管轄錯誤，
    並移送於有管轄之臺灣士林地方法院審理之。
據上論斷，應依刑事訴訟法第452 條、第304 條、第307 條，判
決如主文。
中    華    民    國    96    年    12    月    13    日
                  刑事第十七庭  審判長法  官 李幼妃
                                      法  官 鄭燕璘
                                      法  官 張紹省
以上正本證明與原本無異。
如不服本判決應於送達後十日內向本院提出上訴書狀。
                                      書記官 周雅玲
中    華    民    國    96    年    12    月    14    日


司法院資訊處製作；財團法人民間司法改革基金會備份。
